臺灣高等法院臺中分院刑事判決　　　　　　　　　九十一年度上易字第一九一八號
　　上　訴　人　臺灣臺中地方法院檢察署檢察官
　　被　　　告　丁○○
右上訴人因被告恐嚇取財案件，不服臺灣臺中地方法院九十一年度易字第一六六二號
中華民國九十一年八月二十六日第一審判決（起訴案號：臺灣臺中地方法院檢察署九
十年度偵字第一五五六二號），提起上訴，本院判決如左：
    主　  文
原判決撤銷。
丁○○幫助連續意圖為自己不法之所有，以恐嚇使人將本人之物交付，處有期徒刑陸
月，如易科罰金，以參佰元折算壹日。
    事  　實
一、丁○○因缺錢為地下錢莊逼債甚緊，又已失業經濟困難，於民國九十年二月底某
    日，因見真實姓名不詳自稱林姓之成年男子，在自由時報刊登買受個人銀行帳戶
    之廣告，得知可藉由販賣金融機構存摺帳戶、提款卡、印章，轉供他人使用方式
    ，從中得款花用，認有利可圖，雖可預見蒐購帳戶、提款卡等之不相識他人，收
    購帳戶係為作為非法轉帳使用，或欲恐嚇被害人使之將款項匯入該帳戶，嗣再提
    領一空，致使被害人及偵查機關無從追查，而其發生並不違背丁○○本意之下，
    竟基於幫助該林姓成年男子遂行恐嚇取財之不確定故意，於九十年三月三日上午
    ，以上開報紙所刊登之電話號碼與該林姓成年男子聯絡，並前往位於臺中縣豐原
    市之第一商業銀行豐原分行，申請開立0000－0000－000號存提款帳
    號，並申請提款卡後，而於同日將該印章、提款卡及存摺等，一併交給該林姓成
    年男子使用，該林姓成年男子並依約給付丁○○現金新臺幣（下同）一千元之利
    益，林姓男子即以此帳戶作為竊車恐嚇取財指定匯款帳戶之用，丁○○則以此單
    一行為，幫助林姓成年男子連續為以下二次恐嚇取財犯行。(一)案外人乙○○於同
    年四月二十二日上午八時許，在臺中市○○路○段四四七號前，失竊車牌號碼Ｈ
    六─五九二五號自小客車，而該林姓成年男子果以丁○○提供之上開帳戶，於同
    日上午九時許，打電話恐嚇乙○○匯款三十萬元至丁○○上揭帳戶內，否則要不
    回車輛，經討價還價，乙○○匯款八萬元（公訴人誤載為七萬元）至丁○○上開
    帳戶後，始於同年四月二十三日下午六時四十五分許，在臺中市○○路與松竹路
    口找回該車。(二)案外人甲○○於同年四月二十三日上午七時許，在臺中市○○路
    附近，失竊車牌號碼三Ｊ─八一八○號自小客車，而該林姓成年男子又以丁○○
    提供之上開帳戶，恐嚇甲○○匯款三十萬元至丁○○上揭帳戶內，否則要不回車
    輛，經討價還價，甲○○匯款十萬元至丁○○上開帳戶後，始於臺中市○區○○
    路附近尋回該車。案經警於九十年六月二十九日下午二時許，持搜索票，至臺中
    縣潭子鄉○○路○段一一七巷十七弄三號八樓王文中（另經檢察官就恐嚇取財等
    罪嫌為不起訴處分，併將收受贓物罪部分送本院併辦）住處搜索，查獲扣得貼有
    三Ｊ－八一八○、Ｈ六─五九二五號汽車鑰匙後，始循線查獲上情。
二、案經臺中縣警察局豐原分局報請臺灣臺中地方法院檢察署檢察官偵查起訴。
    理　  由
一、訊據被告丁○○坦承看見自由時報所刊登之廣告後，即打電話與林姓男子聯絡，
    與其至臺中縣豐原市第一商業銀行豐原分行開戶，借其帳戶使用，並將其存摺、
    提款卡及印章交與林姓男子，且有拿取一千元之代價等情，惟迭自警訊、偵查暨
    原審、本院審理中均矢口否認有幫助林姓男子恐嚇取財犯行之故意，辯稱：伊當
    初不曉得他（指林姓成年男子）會拿去做不法用途，伊當時被地下錢莊逼得很緊
    ，且已失業經濟困難，伊當時看報紙想要渡過難關想是籌錢，才打電話和他聯絡
    ，他告訴伊借用伊的帳戶，事後會給伊一千元，伊有問他要做什麼，他告訴伊不
    要問那麼多，伊於聲請完後，便將存簿、提款卡、印章等物交給林姓男子，他給
    伊一千元，之後我們再也沒有見過面，且伊不知道他是要將該帳戶拿去作為恐嚇
    取財用途云云。經查：
　（一）被告丁○○確有於右揭時地，申請其所有之第一商業銀行豐原分行0000
        －0000－000號帳戶，以一千元之代價販賣予真實姓名年籍不詳之林
        姓成年男子一節，業據被告於警訊、偵查、原審暨本院審理時均坦白承認，
        且有該帳戶之開戶資料、進出帳明細資料共四紙附於偵查卷內可參（見偵查
        卷第四十七至五十頁），而上揭帳戶確遭不詳姓名之林姓成年男子於購得後
        ，作為竊得被害人乙○○、甲○○等人之車輛後，供上開車主匯入所恐嚇勒
        贖之車款使用，亦據被害人乙○○、甲○○於警訊時證述明確，且有車輛竊
        盜、車牌失竊資料個別查詢報表二紙暨第七商業銀行匯款回條等件附於偵查
        卷內足憑（見偵查卷第二十四、三十、三十一頁）。從而，被告之右揭帳戶
        ，確係供其所出賣之林姓成年男子，充作匯入勒贖車款之工具至明。
　（二）至被告雖辯稱伊不知買受人會將之作為恐嚇取財之用途云云。惟查：按刑法
        上之故意，分為直接故意（確定故意）與間接故意（不確定故意），「行為
        人對於構成犯罪之事實，明知並有意使其發生者」為直接故意；「行為人對
        於構成犯罪之事實，預見其發生而其發生並不違背其本意者」為間接故意；
        而間接故意與有認識的過失之區別，在於二者對構成犯罪之事實雖均預見其
        能發生，但前者對其發生並不違背其本意，後者則確信其不發生。且幫助犯
        之成立，以行為人主觀上認識被幫助者正欲從事犯罪或係正在從事犯罪，且
        該犯罪有既遂之可能，而其行為足以幫助他人實現構成要件者，即具有幫助
        故意，並不以行為人確知被幫助者係犯何罪名為必要。至於行為人在正犯實
        施犯罪前為幫助行為者，則構成事前幫助犯。茲查：
　　　　１、銀行開設帳戶，請領存摺、提款卡之事，係針對個人身分之社會信用而
        予資金流通，具有強烈之屬人性，且今日一般人至金融機關如銀行、郵局等
        開設帳戶並非難事，苟非供洗錢或犯罪等不法目的，依一般社會經驗法則判
        斷，實無必要隱匿自己名義帳戶而以每個帳戶一千元之代價收購他人帳戶使
        用；２、一般人對於自己之金融機構所用之個人身分證、存摺、印章、提款
        卡，均會妥為保管，其帳號一般人均會保密，恐被他人得知後，有被冒領，
        或其他非法使用之虞；３、被告丁○○係於報紙上得知收購帳戶之訊息，進
        而與素不相識之林姓成年男子聯絡提供帳戶事宜，衡之常情，如此悖離常態
        之交易行為，被告係成年且智力正常之人，當可預見收購帳戶之人係欲供做
        非法使用，否則焉有可能僅提供帳戶使用，即得以輕易賺取一千元之理，且
        於被告詢問該用途時，不告以被告究為何用；４、且近來竊車恐嚇取財及利
        用「刮刮樂」等名義詐欺取財之犯罪類型層出不窮，該等犯罪，多數均係利
        用他人帳戶作為恐嚇取財或詐欺所得財物之出入帳戶，並經媒體廣為披載，
        被告縱使並不確知所為恐嚇取財之對象即為上揭被害人乙○○、甲○○等人
        ，亦無法確知如何恐嚇取財之具體內容，惟對於其所出售之上揭帳戶，將遭
        人作為恐嚇取財犯行所得財物匯入及提領之工具使用，應足以有概括之認識
        ，且可預見其發生。
　（三）是本件被告貪圖小利，將提款卡、帳戶、印章等出售予他人，並收取對價，
        讓素不相識之林姓成年男子，得以該帳戶從事恐嚇取財之犯罪行為，此應為
        被告所容認及允許至明，而被告並未能供明其有何正當理由可以確信林姓成
        年男子不會將之作為非法使用，準此，被告顯然應可預見該出售之帳戶、提
        款卡將遭利用作為財產上犯罪之工具。而該帳戶、提款卡，嗣果被林姓成年
        男子利用據以為恐嚇取財之用，並不違背被告之本意。蓋被告對於出賣前開
        帳戶、提款卡係欲為財產上犯罪之情事，顯已有預見，且無何不發生財產上
        犯罪之確信，其即已具備恐嚇取財之不確定故意，應無異義。被告空言否認
        幫助恐嚇取財犯行，顯係事後卸責之詞，不足採信。
　（四）再刑法第三十條規定：幫助他人犯罪者，為從犯，雖他人不知幫助之情者，
        亦同。從犯之處罰，得按正犯之刑減輕之。查被告提供其銀行帳戶、提款卡
        予林姓成年男子使用，被告所參與者，並非恐嚇取財罪構成要件之行為，而
        係恐嚇取財構成要件以外之行為，且查無任何證據足資證明被告與林姓成年
        男子間有何恐嚇取財之犯意聯絡，足認被告應僅係幫助行為，自應以從犯論
        之。綜前所述，被告幫助恐嚇取財犯行，事證明確，其犯行堪以認定，應予
        依法論科。
二、查被告提供銀行帳戶、提款卡及印章予他人供恐嚇取財匯款使用，雖並未參與恐
    嚇贖款之行為，然其顯係以幫助之意思，參與恐嚇取財構成要件以外之行為，為
    幫助犯，是被告所為，係犯刑法第三十條第一項、第三百四十六條第一項之幫助
    恐嚇取財罪。按連續幫助與幫助連續為不同之犯罪態樣，如基於概括犯意，多次
    幫助他人犯罪，為連續幫助，該幫助者有多次犯罪行為；如以一幫助行為，幫助
    他人連續犯罪，則為幫助連續，就幫助犯而言，僅有一次犯罪行為。是正犯即林
    姓成年男子雖犯上揭二次恐嚇取財既遂犯行，惟被告基於幫助意思，僅有一次交
    付予林姓成年男子存摺、提款卡、印章之幫助行為，應論以一次幫助連續恐嚇取
    財既遂犯，並爰依刑法第三十條第二項規定減輕其刑。原審判決就被告上揭犯行
    ，疏未詳為勾稽，認被告欠缺幫助恐嚇取財之故意，逕為無罪判決之諭知，顯有
    違誤。上訴人臺灣臺中地方法院檢察署檢察官就原審為被告無罪之諭知，認原審
    認定適用法律尚有失出為由，提起上訴，即屬有據。原審判決既有前開可議之處
    ，自屬無可維持，應由本院予以撤銷改判。爰審酌被告之素行尚佳，並未有犯罪
    前科紀錄，有臺灣高等法院被告全國前案紀錄表在卷可按，惟其貪圖小利，擅自
    出售銀行帳戶供他人非法使用，助長社會犯罪風氣，且可能導致真正犯罪者逍遙
    法外，然念及被告本身並未實際參與本件恐嚇取財之犯行，責難性較小，且犯罪
    所獲不多等一切情狀，量處如主文第二項所示之主刑，並諭知易科罰金之折算標
    準。
據上論斷，應依刑事訴訟法第三百六十九條第一項前段、第三百六十四條、第二百九
十九條第一項前段，刑法第三百四十六條第一項、第三十條、第四十一條第一項前段
，罰金罰鍰提高標準條例第一條前段、第二條，判決如主文。
本案經檢察官丙○○到庭執行職務。
中      華      民      國　  　九十一   年      十二     月     十 　  日
                                    臺灣高等法院臺中分院刑事第六庭
                                          審判長法　官　李　文　雄
                                                法　官　邱　顯　祥
                                                法　官  陳　秀　
右正本證明與原本無異。
不得上訴。
                                                書記官  黃  禎　祥
中      華      民      國　  　九十一   年      十二     月     十一   日
附錄本案論罪科刑法條全文
刑法第三百四十六條第一項
意圖為自己或第三人不法之所有，以恐嚇使人將本人或第三人之物交付者，處六月以
上五年以下有期徒刑，得併科一千元以下罰金。
                                                                        Ｉ
